【裁判字號】    99,上訴,1873
【裁判日期】    990928
【裁判案由】    違反毒品危害防制條例
【裁判全文】
臺灣高等法院臺中分院刑事判決        99年度上訴字第1873號
上  訴  人
即  被  告  甲○○
上列上訴人因違反毒品危害防制條例案件，不服臺灣南投地方法
院99年度訴字第347號中華民國99年8月23日第一審判決（起訴案
號：臺灣南投地方法院檢察署99年度毒偵字第426號），提起上
訴，本院判決如下：
    主  文
上訴駁回。
    理  由
一、按依刑事訴訟法第350條、第361條、第362條、第367條規定
    ，不服地方法院之第一審判決而上訴者，須提出上訴書狀，
    並應敘述具體理由，為上訴必備之程式；其所提出之書狀未
    敘述上訴理由，或僅曾以言詞陳述上訴理由者，均應於上訴
    期間屆滿後20日內補提理由書於第一審法院。第一審法院經
    形式審查，認逾期未補提上訴理由者，應定期間先命補正；
    逾期未補正者，為上訴不合法律上之程式，應以裁定駁回。
    倘已提出上訴理由，但所提非屬具體理由者，則由第二審法
    院以上訴不合法律上之程式，判決駁回。而所謂具體理由，
    必係依據卷內既有訴訟資料或提出新事證，指摘或表明第一
    審判決有何採證認事、用法或量刑等足以影響判決本旨之不
    當或違法，而構成應予撤銷之具體事由，始克當之（例如：
    依憑證據法則具體指出所採證據何以不具證據能力，或依憑
    卷證資料，明確指出所為證據證明力之判斷如何違背經驗、
    論理法則）；倘僅泛言原判決認定事實錯誤、違背法令、量
    刑失之過重或輕縱，而未依上揭意旨指出具體事由，或形式
    上雖已指出具體事由，然該事由縱使屬實，亦不足以認為原
    判決有何不當或違法者（例如：對不具有調查必要性之證據
    ，法院未依聲請調查亦未說明理由，或援用證據不當，但除
    去該證據仍應為同一事實之認定），皆難謂係具體理由，俾
    與第二審上訴制度旨在請求第二審法院撤銷、變更第一審不
    當或違法之判決，以實現個案救濟之立法目的相契合，並節
    制濫行上訴（最高法院97年度臺上字第892號刑事判決意旨
    參照）。
二、本件上訴人即被告甲○○於民國99年9月9日向原審法院提出
    上訴狀陳稱上訴理由略以：被告深感量刑過重，被告犯後坦
    承犯行、態度良好、深感後悔，被告所犯施用第一、二級毒
    品之罪係屬自戕行為，犯罪手段尚屬平和，未因此而危害他
    人，其犯罪心態與一般刑事犯罪之本質並不同，應側重適當
    之醫學治療；被告甚感不服之處係被告友人同樣違反毒品危
    害防制條例，卻能經檢察官審酌刑法第57條第10款所列事項
    及公共利益之維護，而以緩起訴接受代替療法，以鼓勵自新
    ，兩人同樣違反毒品危害防制條例之罪，兩人經司法判決卻
    不同，被告乃是一介平民，對於法律條文雖不懂，但同樣犯
    毒品之罪，判決卻不同，讓被告難以屈服，更懷疑司法不公
    ，懇請明鑑，落實微罪不罰政策，依據國家當前之刑事政策
    即「寬嚴並進之刑事政策」，對於非嚴重危害社會治安之犯
    罪，宜採「寬容之刑事政策」，儘量以轉向處遇措施取代刑
    罰，並減輕法院與檢察體系之負荷，給予被告公平判決，從
    輕量刑，給予改過自新之機會等語。
三、本院查：
(一)上訴人因不服地方法院之第一審判決而於法定期間之內向原
    審法院提出上訴狀敘明上訴理由，則依刑事訴訟法第361條
    第2項條文、立法修正理由及上開最高法院判決意旨，上訴
    人倘已提出上訴理由，但所提非屬具體理由者，則由第二審
    法院以上訴不合法律上之程式，以判決駁回之。至於上訴理
    由是否具體，係屬第二審法院審查範圍，則不在命補正之列
    （法院辦理刑事訴訟案件應行注意事項第162點參照），合
    先敘明。
(二)經核上開上訴人所提出之上訴理由，仍非屬所謂之具體理由
    【即必須依據卷內既有訴訟資料或提出新事證，具體指摘或
    表明第一審判決有何採證認事、用法或量刑等足以影響判決
    本旨之不當或違法，而構成應予撤銷之具體事由，始克當之
    （例如：依憑證據法則具體指出所採證據何以不具證據能力
    ，或依憑卷證資料，明確指出所為證據證明力之判斷如何違
    背經驗、論理法則），參見上開最高法院97年度臺上字第89
    2號刑事判決意旨】，蓋依毒品危害防制條例第24條第1項之
    規定：「本法第20條第1項及第23條第2項之程序，於檢察官
    先依刑事訴訟法第253條之1第1項、第253條之2之規定，為
    附命完成戒癮治療之緩起訴處分時，或於少年法院（地方法
    院少年法庭）認以依少年事件處理法程序處理為適當時，不
    適用之。」，是行為人犯施用第1、2級毒品之罪，是否適用
    刑事訴訟法第253條之1第1項、第253條之2之規定，為附命
    完成戒癮治療之緩起訴處分，係由檢察官於適用毒品危害防
    制條例第20條第1項、第23條第2項規定之前，即先予考量；
    倘檢察官就行為人所涉施用第1、2級毒品之罪嫌，已依毒品
    危害防制條第23條第2項之規定提起公訴，法院即應為有罪
    與否之審理，如係有罪則併為科刑之諭知，法院並無諭知緩
    起訴處分之權限。復按量刑之輕重，係屬事實審法院得依職
    權自由裁量之事項，苟於量刑時，已依行為人之責任為基礎
    ，並斟酌刑法第57條所列情狀，而未逾越法定範圍，又未濫
    用其職權，即不得遽指為違法（最高法院98年度臺上字第66
    60號判決意旨參照）。上訴人前開上訴理由，僅係出於對法
    律之誤解而以其未獲緩起訴處分表示不服，及對於原審判決
    之量刑再為爭執，俱未依法指摘或表明第一審判決有何採證
    認事、用法或量刑等足以影響判決本旨之不當或違法，而構
    成應予撤銷之具體事由，且原審判決已就被告所為施用第1
    、2級毒品各1次之犯行，均合於起訴之要件，於理由欄二、
    (一)予以說明，並於理由欄二、(四)載明量刑之審酌事項，被告
    徒以其未獲緩起訴處分及原審量刑過重而執以為上訴意旨，
    均難謂係具體理由。揆諸上開最高法院判決意旨，及依「程
    序優先於實體」之刑事訴訟法原則，本件上訴自不合法定上
    訴程式，應予駁回，並不經言詞辯論為之。
據上論斷，應依刑事訴訟法第367條前段、第372條，判決如主文
。
中    華    民    國    99    年    9     月    28    日
            刑事第八庭  審判長法  官  羅  得  村
                              法  官  簡  源  希
                              法  官  李  雅  俐
以上正本證明與原本無異。
施用第一級毒品部分得上訴；施用第二級毒品部分不得上訴。
如不服本判決應於收受送達後十日內向本院提出上訴書狀，其未
敘述上訴之理由者，並得於提起上訴後十日內向本院補提理由書
（均須按他造當事人之人數附繕本）「切勿逕送上級法院」。
                              書記官  李  妍  嬅
中    華    民    國    99    年    9     月    28    日


司法院資訊處製作；財團法人民間司法改革基金會備份。
